【裁判字號】    96,上訴,4734
【裁判日期】    970415
【裁判案由】    搶奪
【裁判全文】
台灣高等法院刑事判決                96年度上訴字第4734號
上  訴  人  台灣板橋地方法院檢察署檢察官
被      告  己○○
                    （另案於台灣台北監獄執行中）
上列上訴人因被告搶奪案件，不服台灣板橋地方法院九十六年度
訴字第三七六號，中華民國九十六年九月二十日第一審判決（起
訴案號：台灣板橋地方法院檢察署九十五年度偵字第二四一０四
號），提起上訴，本院判決如下：
    主  文
原判決撤銷。
己○○共同連續犯搶奪罪，累犯，處有期徒刑壹年陸月，減為有
期徒刑玖月。
    事  實
一、己○○曾因犯過失傷害罪，經原審法院九十年度交易字第三
    ０號判決判處有期徒刑四月，又因犯施用第一級毒品罪，經
    本院九十一年度上訴字第六六九號判決判處有期徒刑七月（
    上開二罪經本院九十一年度聲字第九０三號裁定應執行有期
    徒刑十月）；嗣又犯施用第一級毒品罪、施用第二級毒品罪
    ，經原審法院九十一年度訴字第一四六七號判決分別判處有
    期徒刑一年、六月，並定其應執行刑為有期徒刑一年二月，
    經接續執行至民國九十四年四月十一日縮刑期滿執行完畢｛
    嗣又因施用第一級毒品、竊盜等罪，自九十五年九月七日送
    交台灣台北監獄執行中｝。
二、詎己○○仍不知悛悔，竟與舊識汪文彬（業經本院九十五年
    度上訴字第一九五七號判決以共同連續犯搶奪罪，判處有期
    徒刑三年，刑後強制工作確定在案）共同基於意圖為自己不
    法所有之概括犯意，於附表所列之九十四年十二月十二日十
    一時許、九十五年一月三日十四時三十分許及九十五年二月
    十三日十四時三十分許，均由己○○騎乘機車在外負責把風
    ，由汪文彬進入被害人所經營之銀樓佯裝購買金飾，俟被害
    人取出金飾供彼挑選時，汪文彬即乘被害人不備之際，下手
    搶奪金飾（犯罪時間、地點、被害人及搶奪之金飾均詳如附
    表所示），得手後，由己○○以機車接應，搭載汪文彬逃離
    現場。
三、案經台北市政府警察局文山第一分局報請台灣台北地方法院
    檢察署（下稱北檢）移轉台灣板橋地方法院檢察署（下稱丙
    ○）檢察官偵查起訴。
    理  由
一、證人即共同正犯汪文彬於九十五年十二月八日上午十一時三
    十分以證人身分經具結後，在丙○檢察官訊問時所為之供述
    證據，應具有證據能力。蓋：按刑事訴訟法第一百五十九條
    之一所稱得為證據之被告以外之人於審判外向法官所為之陳
    述，及於偵查中向檢察官所為之陳述，立法者係以被告以外
    之人（含共同被告、共犯、被害人、證人等）因其陳述係在
    法官面前為之，故不問係其他刑事案件之準備程序、審判期
    日或民事事件或其他訴訟程序之陳述，均係在任意陳述之信
    用性已受確定保障之情況下所為，因此該等審判外向法官所
    為之陳述，應得作為證據；另以刑事訴訟法規定檢察官代表
    國家偵查犯罪、實施公訴，依法有訊問被告、證人、鑑定人
    之權，且實務運作時，偵查中檢察官向被告以外之人所取得
    之陳述，原則上均能遵守法律規定，不致違法取供，其可信
    性甚高，為兼顧理論與實務，而對被告以外之人於偵查中向
    檢察官所為之陳述，除顯有不可信之情況者外，得為證據。
    乃同法第一百五十九條第一項所謂得作為證據之「法律有規
    定者」之一，為有關證據能力之規定，係屬於證據容許性之
    範疇。而被告之反對詰問權，雖屬憲法第八條第一項規定「
    非由法院依法定程序不得審問處罰」之正當法律程序所保障
    之基本人權及第十六條所保障之基本訴訟權，不容任意剝奪
    。但詰問權係指訴訟上被告有在公判庭當面詰問證人，以求
    發現真實之權利，應認被告具有處分權，非不得由被告放棄
    對原供述人之反對詰問權。此與證據能力係指符合法律所規
    定之證據適格，而得成為證明犯罪事實存在與否之證據資格
    ，性質上並非相同。被告得以詰問證人，以被告或其辯護人
    在場為前提。上開得為證據之被告以外之人於審判外向法官
    所為之陳述及於偵查中向檢察官所為之陳述，就本案被告而
    言，事實上均難期有於另案法官審判外或檢察官偵查中行使
    反對詰問權之機會。從而，於事實審法院審判實務中，案內
    遇有此類未能賦予被告行使詰問權之供述證據，即應依刑事
    訴訟法第二百七十三條第一項第五款、第八款及第一百七十
    一條規定，於準備程序期日訊明、曉諭被告或其辯護人是否
    聲請傳喚該被告以外之人以踐行人證之調查程序，使被告或
    其辯護人針對該被告以外之人於審判外向法官及於偵查中向
    檢察官所為之陳述，有補足行使反對詰問權之機會。倘被告
    明示捨棄詰問者，應記明筆錄，以杜爭議。除有類如刑事訴
    訟法第一百五十九條之三所列各款之情形以外，均應傳喚該
    被告以外之陳述人到庭依法具結，給予被告或其辯護人詰問
    ，或依同法第一百六十三條第一項、第一百六十七條之七規
    定為詢問之機會。此即刑事訴訟法第一百九十六條明定「證
    人已由法官合法訊問，且於訊問時予當事人詰問之機會，且
    陳述明確別無訊問必要者，不得再行傳喚」，以與傳聞法則
    之理論相符，並與第一百五十九條之一規定相呼應。故上開
    尚未經被告行使詰問權之被告以外之人於審判外向法官所為
    之陳述及於偵查中向檢察官所為之陳述，應屬未經完足調查
    之證據，非謂無證據能力，不容許作為證據。否則，如被告
    以外之人於本案審判中所為之陳述，與其先前在另案法官審
    判外或檢察官偵查中所為之陳述不符時，既謂後者無證據能
    力，依同法第一百五十五條第二項規定，即應悉數摒除不用
    ，僅能採取其於本案審判中之陳述作為判斷之依據，按之現
    行刑事訴訟法關於傳聞證據排除例外之規定，殊難謂為的論
    。於法院踐行詰問程序後，綜合該被告以外之人全部供述證
    據，斟酌卷內其他調查之證據資料，本於經驗法則及論理法
    則，作合理之比較而為取捨、判斷，此屬實質證據價值之自
    由判斷問題，要無所謂其證據價值自比審判外之陳述為高之
    可言（最高法院九十五年度台上字第六六七五號判決意旨參
    照），合先敘明。
二、訊據被告己○○矢口否認與汪文彬共同為附表所示之搶奪三
    家銀樓犯行，辯稱：其雖認識汪文彬已久，但二人間有財務
    糾紛，不知何以汪文彬於偵查中會指稱與其一同行搶云云。
三、經查：
  (一)被告確有騎乘機車負責把風、接應，而與汪文彬一起行搶如
    附表所示之三家銀樓等情，已據證人汪文彬於九十五年十二
    月八日上午十一時三十分以證人身分經具結後，在丙○檢察
    官訊問時指證甚詳（見丙○偵查卷第二二頁；汪文彬所涉案
    件之本院九十五年度上訴字第一九五七號判決，見同卷第四
    四至四九頁）。而員警係先查獲汪文彬，嗣經借提汪文彬查
    辦台北縣境內之搶案時，汪文彬主動供出曾與被告一起犯案
    等情，已據證人即警員丁○○於本院審理時證實（見本院九
    十七年一月十五日審判筆錄第二至三頁），足見汪文彬上開
    指證內容確係出自彼自由意志所為之供述。
  (二)如附表所示之金得隆、鈺記、金成吉銀樓遭汪文彬進入行搶
    後，於銀樓外均有一名歹徒騎乘機車接應等情，亦分據各該
    銀樓負責人甲○○、戊○○○、乙○○於警詢時指陳甚詳（
    見北檢九十五年度偵字第八０八七、七七一三、八六六二號
    偵查卷影本）。彼等所為陳述，固未能具體指認被告即係該
    騎乘機車者，但所指除下手行搶金飾之汪文彬之外，確實存
    有一名歹徒騎乘機車在外接應，與汪文彬於上開偵查時所述
    情節相符，是均堪作為證人汪文彬上開偵查時之證詞之補強
    證據。
  (三)至於證人汪文彬於原審及本院審理時雖翻異前詞，改稱未與
    被告一起行搶如附表所示之三家銀樓，而是與綽號「矮子」
    之人所為云云。然證人汪文彬對於彼何以於上開偵查時指證
    被告係共犯一節，陳稱：當時彼毒癮發作，精神不大好，只
    要有回答能儘快回看守所休息就好云云（見本院九十七年三
    月二十五日審判筆錄第三頁）。但查，證人汪文彬自九十五
    年三月三日獲案時起即遭羈押，有北檢檢察官九十五年度執
    惻字第五六二三號執行指揮書影本附本院卷可參，迄上開九
    十五年十二月八日丙○檢察官偵查提訊時，已時隔逾九月之
    久，何來「毒癮發作」之情事？足見證人汪文彬於原審及本
    院所為之證詞應係為迴護被告之詞，不足採為有利被告之證
    據。
    綜上，被告有與汪文彬共同為附表所示之三件搶奪犯行，事
    證明確，堪予認定，應依法論科。
四、原審未詳予論究，徒以證人汪文彬於偵審中之供述前後不一
    ，不足憑採，即率為被告無罪之諭知，顯有未洽。檢察官以
    被告應係附表所示三家銀樓搶奪案件之共同正犯，提起上訴
    ，指摘原判決不當，為有理由，應由本院將原判決予以撤銷
    改判。
五、按被告行為後，刑法業於九十四年二月二日修正公布，並自
    九十五年七月一日施行（以下依此為基準，分別稱為修正前
    、修正後刑法），比較修正前後之規定而為有利被告之適用
    時，應就罪刑有關之共犯、未遂犯、想像競合犯、牽連犯、
    連續犯、結合犯，以及累犯加重、自首減輕暨其他法定加減
    原因（如身分加減）與加減例等一切情形，綜其全部罪刑之
    結果而為比較，並為整體之適用，不能割裂而分別適用有利
    之條文。查：修正前第二十八條原規定：「二人以上共同
    『實施』犯罪之行為者，皆為共同正犯。」雖經修正為：「
    二人以上共同『實行』犯罪之行為者，皆為共同正犯。」然
    因被告與汪文彬係基於犯意聯絡，共同實行本件犯行，是不
    論依新法或舊法，均應構成共同正犯。修正前刑法第五十
    六條連續犯之規定，業經修正刪除，此刪除雖非犯罪構成要
    件之變更，但顯已影響行為人刑罰之法律效果，自屬法律有
    變更，應依修正後刑法第二條第一項規定為新舊法之比較。
    依修正前刑法第五十六條連續犯應以一罪論；刑法修正施行
    後，被告多次犯行即須分論併罰，是以修正前之刑法較有利
    於被告。修正後刑法第四十七條第一項規定「受徒刑之執
    行完畢，或一部之執行而赦免後，五年以內故意再犯有期徒
    刑以上之罪者，為累犯，加重本刑至二分之一。」，與修正
    前刑法第四十七條規定「受有期徒刑之執行完畢，或受無期
    徒刑或有期徒刑一部之執行而赦免後，五年以內再犯有期徒
    刑以上之罪者，為累犯，加重本刑至二分之一。」雖有不同
    ，然依被告之前科紀錄，無論依修正前、後刑法第四十七條
    之規定均構成累犯。綜合全部罪刑之結果而為比較，應以修
    正前之刑法對被告有利；從而，本件應適用修正前之刑法即
    被告行為時之刑法論處。
六、核被告所為，係犯刑法第三百二十五條第一項之搶奪罪，其
    先後三次搶奪犯行，時間緊接，手段相若，而犯同一罪名，
    顯係基於概括之犯意而為，應依行為時之刑法第五十六條規
    定以連續犯論以一罪，並加重其刑。被告與汪文彬間就本件
    三次搶奪犯行，有犯意聯絡及行為分擔，均為共同正犯。查
    被告有事實一所載之前科紀錄，分經判處有期徒刑並接續執
    行至九十四年四月十一日縮刑期滿執行完畢，有本院被告前
    案紀錄表存卷可據，被告於上開有期徒刑執行完畢後五年內
    ，故意再犯本件有期徒刑以上之搶奪罪，依行為時之刑法第
    四十七條第一項規定，應論以累犯，並遞加重其刑。爰審酌
    被告素行非佳，智識程度並無較一般人明顯不足，正值壯年
    之際，不思憑己力謀生，竟夥同舊識於光天化日之下搶奪銀
    樓，嚴重危害社會安全，犯後猶未見悔意等犯罪之動機、目
    的、所生危害及犯後態度等一切情狀，量處其有期徒刑一年
    六月。又被告之犯罪在九十六年四月二十四日以前，所犯刑
    法第三百二十五條第一項搶奪罪，雖屬減刑條例第三條第一
    項第十五款所列舉之罪名，但經宣告有期徒刑一年六月，仍
    得依減刑條例予以減刑，爰依減刑條例第二條第一項第三款
    之規定，減為有期徒刑九月。
據上論斷，應依刑事訴訟法第三百六十九條第一項前段、第三百
六十四條、第二百九十九條第一項前段，刑法第二條第一項前段
、第三百二十五條第一項，行為時刑法第二十八條、第五十六條
、第四十七條，中華民國九十六年罪犯減刑條例第二條第一項第
三款、第七條，判決如主文。
本案經檢察官羅松芳到庭執行職務。
中    華    民    國    97    年    4     月    15    日
                  刑事第二十庭審判長法  官  楊貴雄
                                    法  官  鄧振球
                                    法  官  林立華
以上正本證明與原本無異。
如不服本判決，應於收受送達後十日內向本院提出上訴書狀，其
未敘述上訴之理由者並得於提起上訴後十日內向本院補提理由書
（均須按他造當事人之人數附繕本）。
                                    書記官  廖月女
中    華    民    國    97    年    4     月    16    日
附錄：本案論罪科刑法條全文
刑法第325條第1項
意圖為自己或第三人不法之所有，而搶奪他人之動產者，處6月
以上5年以下有期徒刑。


司法院資訊處製作；財團法人民間司法改革基金會備份。
